臺灣高等法院刑事裁定　　　　　　　　　　　　　　　九十一年度抗字第二二三號
　　即　自訴人
　　被　　　告　　甲○○
右抗告人因被告瀆職等案件，不服臺灣臺北地方法院九十年度自字第九三二號，中華
民國九十一年三月二十二日第一審裁定，提起抗告，本院裁定如左：
    主  文
抗告駁回。
    理  由
一、抗告意旨略以：「外交部是主管簽發護照給人民使用的主管政府獨一無二的機關
    。抗告人有無使用舒家棟姓名的護照，外交部是主管發護照給抗告人的政府單位
    ，不料臺灣臺北地方法院違背抗告人的意旨，不查明有發護照或沒有舒家棟姓名
    的護照，違背刑事訴訟法第四百二十一條之規定，依法提起抗告」等語。
二、按法院或受命法官，得於第一次審判期日前，訊問自訴人、被告及蒐集或調查證
    據，於發現案件係民事或利用自訴程序恫嚇被告者，得曉諭自訴人撤回自訴；又
    第一項訊問及調查結果，如認為案件有第二百五十二條至第二百五十四條之情形
    者，得以裁定駁回自訴，刑事訴訟法第三百二十六條第一項、第三項分別定有明
    文。
三、本件自訴意旨略以：「
    (一)、自訴人原是香港永久合法居民，逃難到台灣。以：乙○姓名之身份申報戶藉
        ，定居台北，因故於民國五十四年向入出境管理局依法申請返回香港。自訴
        人回香港之後，進入香港金輪船公司工作。奉公司之命，派往越南共和國西
        貢市成立分公司。不知何故，於民國五十七年十一月五日晨七時三十分台灣
        政府外交部，派四名便依特務去越南西貢市○○○街Ｂ三三三號居所，將自
        訴人非法綁架，用「中華航空公司」專機偷運台灣、以匪諜罪名，囚禁台灣
        警備總司令部一０八三天。民國六十年十月二十五日不起訴、不裁判、不給
        判決書、不給裁判書，而以口頭叫自訴人走路到迄今。
    (二)、查：因自訴人含冤莫白，曾多次向外交部及有關單陳情要求還我清白，不料
        國民黨政府拒絕答覆，自訴人為了含冤迫不得已。自訴人於民國八十一年向
        外交部：錢復陳情，不料：錢復，為了煙滅事實真相：錢復捏造說詞，利用
        執掌政府公文書之便。民國八十一年六月三十日以外（八一）亞太二字第八
        一三一七一四八號公函，第二頁指自訴人誣陷自訴人在外國領土之上，招搖
        、撞騙，又指自訴人因護照到期至我駐越南大使申請護照延期時，適越南
        政府因台端涉及詐騙案通知將  台端遣離出境，故由我駐越南大使遣回台
        灣等偽造、捏造謊話，誣陷我三十三年，我已八十二歲，快進棺材，希望
        法官大人，還我清白。
    (三)、自訴人提出以下證據，請求依法查明真相。還我公道。
      1.查：自訴人沒有使用中華民國護照，沒有去台灣大使申請護照期，是外交
        部特務，持手槍強行闖入我西貢住所將我綁架。
      2.我台灣戶藉是：乙○。我在民國五十七年十一月五日並沒有持：舒家棟姓名
        護照去台灣大使申請護照延期。如果我有使用：舒家棟姓名護照。請提出
        我申請護照的檔案來。
      3.查：民國八十一年六月三十日外交部外（八一）亞太二字第八一三一七一四
        八號公函說明我因持：舒家棟姓名護照去大使。查：民國九十年九月六日
        外（九十）領（一）字第九００一０一五二五０號指：舒家棟的護照資料，
        在民國七十四年已銷毀，既然自訴人的資料在民國七十四年已經銷毀。何以
      外交部前部長：錢復在民國八十一年六月三十日的資料，從何而來，請求查
        明真相。
      4.查：在中華民國戶政上，只有：乙○。並無：舒家棟的戶藉，請提出：舒家
        棟申請中華民國護照的資料，否則就是外交部前部長：錢復及現任：外交部
        長：甲○○應負法律責任。
    (四)、查自訴人已於民國九十年十月八日寫一封依法存證信函給：外交部：甲○○
        迄未回函，即可證明外交部偽造公文書的事實證明證據，特懇法官大人為民
        申冤，伸張正義，維護公理，不勝銘感五中。
    附：外亞太二字00000000－0000000000號公文書、及存證信
        函收據。
    」等語，自訴人自訴被告甲○○涉犯刑法第二百十一條之偽造公文書罪嫌，無非
    係以被告擔任外交部部長期間，明知自訴人並未以舒家棟名義向外交部聲請護照
    至外國使用，竟仍於九十年九月六日函覆立法委員沈富雄之外交部九十年九月六
    日外（九十）領（一）字第九○○一○一五二五○號函中為上開不實之記載，並
    有其提出之函文影本二份為其主要論據。
四、查自訴人就被告甲○○所涉上開犯行，固據其提出外交部九十年九月六日外（九
    十）領（一）字第九○○一○一五二五○號函一份為證，然前開函文內容之記載
    ，乃係依據前警備總司令部卷存之外交部五十七年四月四日外（五七）禮三字第
    ０六五八六號代電及前駐越南大使館五十七年九月十二日第二七七號電等旁證，
    認定抗告人當年應曾以舒家棟之名持用我國第○四五五五三號護照。其所登載之
    內容既係依該機關職權行使所認定之事實，縱其認定與自訴人之主張不同，尚難
    遽認擔任該機關首長之被告甲○○主觀上即有偽造不實內容之公文書之直接故意
    ，自不得以上開罪名相繩。且經原審二度函請外交部檢送前開外交部函文及外交
    部八十一年六月三十日外（八一）亞太二字第八一三一七一四八號函中認定自訴
    人乙○（即為舒家棟），其冒充政府官員四處招搖撞騙等相關詐欺犯行事實及辦
    理該員護照核發之所有全卷資料，外交部則分別以外交部九十一年一月二十三日
    外亞太二字第○九一○一○○四九五○號、九十一年二月二十七日部授領一字第
    ○九一○一○二一五八號函函覆稱：「本部係自民國六十年後始將國人護照申請
    資料陸續以以微縮影建檔，駐外館處則自民國七十四年後始陸續將護照申請資料
    寄部以微縮影建檔。因此依本部現有資料，已查無舒君於前揭時間以前在國內外
    向本部或駐外館處申請護照之直接證明文件」，並檢附台灣警備總司令部八十一
    年六月二十三日（八一）藤名字第一九二四號函、外交部五十七年四月四日外（
    五七）禮三字第０六五八六號代電、前駐越南大使館五十七年九月十二日第二七
    七號電、國家安全局八十一年六月十九日（八一）義全字一二九二號函、中國國
    民黨中央委員會五十六年（月、日及字號部分已模糊不詳）函文、僑務委員會五
    十七年三月十九日（五七）台僑移字第八０四四三號函及五十七年六月七日（五
    七）台僑移第四九七八九號函（見原審卷三五至四九、六六至七一頁）等函文，
    證明抗告人當年確曾以舒家棟之名持用我國第○四五五五三號護照，是抗告意旨
    指摘原審未查明外交部曾否核發「舒家棟」姓名之護照云云，容有誤會。此外，
    復查無其他積極證據足證被告甲○○確有前開之犯行，被告犯罪嫌疑尚屬不足，
    而有刑事訴訟法第二百五十二條第十款之情形，依照首開說明，本件自訴應予駁
    回。
五、原審經調查後，依據刑事訴訟法第三百二十六條第一項、第三項裁定駁回自訴，
    經核認事用法均無不當。抗告意旨指摘仍執前詞原裁定不當，為無理由，應予駁
    回。
據上論斷，應依刑事訴訟法第四百十二條，裁定如主文。
中    華    民    國      九十一  年      六        月       四         日
                            臺灣高等法院刑事第七庭
                                審判長法  官    吳  啟  民
                                      法  官    林  瑞  斌
                                      法  官    施  俊  堯
右正本證明與原本無異。
不得再抗告。
                                      書記官    陳  彥  蕖
中    華    民    國      九十一  年      六        月       六         日
